臺灣臺北地方法院刑事判決　　　　　　　 96年度易字第298號
公　訴　人　臺灣臺北地方法院檢察署檢察官
被　　　告　乙○○○
上列被告因詐欺案件，經檢察官提起公訴（九十六年度偵緝字第
八七號），嗣因被告於準備程序中就被訴事實為有罪之陳述，經
本院合議庭裁定改行簡式審判程序審理，茲判決如下：
    主  文
乙○○○連續意圖為自己不法之所有，以詐術使人將本人之物交
付，處有期徒刑陸月，如易科罰金，以銀元參佰元即新臺幣玖佰
元折算壹日；緩刑貳年。
    事  實
一、乙○○○明知其所經營之世貿印刷企業有限公司，財務狀況
    不佳，且自己亦無償債能力，竟為取得資金周轉，基於意圖
    為自己不法所有之概括犯意，於民國九十年間，依報紙分類
    廣告向姓名年籍不詳之成年男子，以每張支票新臺幣（下同
    ）三千元之代價，購得如附表所示明知無法兌現已填妥額金
    額及發票日期等資料之支票十張（金額共計新台幣一百十三
    萬四千一百七十元，俗稱芭樂票）後，於同年六、七月間，
    連續持前開支票向甲○○調借現金，並聲稱該等支票皆是向
    客戶所收取的客票，使甲○○陷於錯誤而如數交付上開金額
    ，嗣前開支票屆期提示均不獲兌現，乙○○○亦避不見面，
    甲○○始悉受騙。
二、案經甲○○訴由臺北市政府警察局萬華分局報請臺灣臺北地
    方法院檢察署檢察官偵查起訴。
    理  由
一、被告以外之人於審判外之言詞或書面陳述，除法律有規定者
    外，不得作為證據，刑事訴訟法第一百五十九條第一項固有
    明文；惟被告以外之人於審判外之陳述，雖不符同法第一百
    五十九條之一至之四規定，而經當事人於審判程序同意作為
    證據，法院審酌該言詞陳述或書面陳述作成時之情況，認為
    適當者，亦得為證據。又當事人、代理人或辯護人於法院調
    查證據時，知有第一百五十九條第一項不得為證據之情形，
    而未於言詞辯論終結前聲明異議者，視為有前項之同意，同
    法第一百五十九條之五亦定有明文。本件公訴人及被告於本
    院準備程序及審判程序中對於本案相關證人於偵查中之證述
    暨其他相關具傳聞性質之證據資料之證據能力，表示沒有爭
    執，且迄於言詞辯論終結前亦未聲明異議。本院審酌本案證
    人之陳述及證據資料作成時之情況，核無違法取證或其他瑕
    疵，認為以之作為證據為適當，前述證人於審判外之陳述及
    相關證據資料，自得做為證據。
二、前述事實，業據被告乙○○○於本院審理之自白外，並有如
    附表所示支票影本及退票理由單影本在卷可證，且與告訴人
    甲○○之證述相符，已足以擔保被告自白之真實性，
    本件證據明確，已可認定被告有事實欄所載之犯行。
三、被告行為後，刑法於九十四年二月二日修正公布，並於九十
    五年七月一日起施行，其中第五十六條關於連續犯之規定已
    刪除，並修正第二條、第二十八條等規定。按行為後法律有
    變更者，適用行為時之法律，但行為後之法律有利於行為人
    者，適用最有利於行為人之法律，修正後刑法第二條第一項
    定有明文。此條規定係規範行為後法律變更所生新舊法律比
    較適用之準據法，本身尚無新舊法比較之問題，於新法施行
    後，應一律適用新法第二條第一項之規定，為「從舊從輕」
    之比較，先予敘明。再按本次法律變更，比較時應就罪刑有
    關之共犯、未遂犯、想像競合犯、牽連犯、連續犯、結合犯
    ，以及累犯加重、自首減輕暨其他法定加減原因（如身分加
    減）與加減例等一切情形，綜其全部罪刑之結果而為比較（
    最高法院九十五年五月二十三日九十五年度第八次刑庭會議
    決議參照）。經查：
（一）被告行為時，刑法分則編有關罰金刑之貨幣單位係銀元；
      且依刑法分則編應處罰金者，應適用罰金罰鍰提高標準條
      例第一條、第四條之規定，亦即應按各該具體條文制定或
      修正之先後，定其罰金提高之倍數。惟被告行為後，刑法
      施行法增訂第一之一條，於九十五年六月十四日經總統公
      布，並自同年七月一日起施行；該條規定：「中華民國九
      十四年一月七日刑法修正施行後，刑法分則編所定罰金之
      貨幣單位為新臺幣。九十四年一月七日刑法修正時，刑法
      分則編未修正之條文定有罰金者，自九十四年一月七日刑
      法修正施行後，就其所定數額提高為三十倍。但七十二年
      六月二十六日至九十四年一月七日新增或修正之條文，就
      其所定數額提高為三倍」。亦即自九十五年七月一日起，
      刑法分則編所定罰金之貨幣單位，由原來之銀元改為新臺
      幣；且九十四年一月七日刑法修正時，刑法分則編未修正
      之條文定有罰金者，自九十五年七月一日起，有關罰金之
      數額提高為三十倍。本案被告係犯刑法第三百三十九條之
      罪，該罪有罰金刑之處罰，且自二十四年七月一日公布施
      行後，即未再修正，是依增訂刑法施行法第一之一條之規
      定，其罰金以新臺幣為單位，數額應提高三十倍，相較於
      修正前之罰金以銀元為單位，且適用罰金罰鍰為提高標準
      條例之結果應提高十倍者換算，對被告而言，並無有利與
      否之情形（新臺幣與銀元之比例為一比三，換算結果，亦
      為三十倍）。然刑法第三百三十九條之罪，法定刑得科一
      千元以下之罰金，依被告行為時之修正前刑法第三十三條
      第五款規定：「主刑之種類如左：五、罰金：一元以上」
      ，換算新臺幣後，為新臺幣三元以上。惟被告行為後修正
      後刑法第三十三條第五款規定：「主刑之種類如下：五、
      罰金：新臺幣一千元以上，以百元計算之。」，經比較修
      正前後關於科處罰金刑之最低刑度規定，自應以被告行為
      時之修正前刑法較有利於被告。
（二）又刑法第五十六條連續犯規定業經刪除，於新法施行後，
      被告之數犯罪行為，應予分論併罰。此條刪除雖非犯罪構
      成要件之變更，然顯已影響行為人刑罰之法律效果，自屬
      法律有變更，依新法第二條第一項規定，比較新、舊法結
      果，仍應適用較有利於被告之舊法論以連續犯。
（三）綜上法律修正前、後之比較，揆諸前揭說明及修正後刑法
      第貳條第一項之「從舊從輕」原則，適用修正前之相關刑
      罰法律，對被告較為有利，自應適用修正前刑法相關規定
      處斷。
四、核被告所為係犯刑法第三百三十九條第一項詐欺取財罪。被
    告多次詐欺取財犯行，時間緊接，方法相同，觸犯構成要件
    相同之罪名，顯係基於概括犯意為之，為連續犯，依修正前
    刑法第五十六條之規定，以一罪論，並加重其刑。爰審酌被
    告犯後坦承犯行，深知悔誤，並經被害人到庭表示原諒被告
    ，此亦有和解書一份在卷可稽等一切情狀，量處如主文所示
    之刑。又被告行為後，刑法第四十一條業已修正，修正前刑
    法第四十一條第一項前段規定：「犯最重本刑為五年以下有
    期徒刑以下之刑之罪，而受六個月以下有期徒刑或拘役之宣
    告，因身體、教育、職業、家庭之關係或其他正當事由，執
    行顯有困難者，得以一元以上三元以下折算一日，易科罰金
    」，而被告行為時之易科罰金折算標準，修正前罰金罰鍰提
    高標準條例第二條前段（現已刪除）規定，就其原定數額提
    高為1百倍折算一日，則本件被告行為時之易科罰金折算標
    準，應以銀元三百元折算一日，經折算為新臺幣後，應以新
    臺幣九百元折算為一日。惟九十五年七月一日修正公布施行
    之刑法第四十一條第一項前段則規定：「犯最重本刑為五年
    以下有期徒刑以下之刑之罪，而受六個月以下有期徒刑或拘
    役之宣告者，得以新臺幣一千元、二千元或三千元折算一日
    ，易科罰金」，茲比較修正前後之易科罰金折算標準，以九
    十五年七月一日修正公布施行前之規定，較有利於被告，並
    依刑法第二條第一項前段，適用修正前刑法第四十一條第一
    項前段規定，諭知其折算標準，以示懲儆。又被告前未曾因
    故意受有期徒刑以上刑之宣告，有臺灣高等法院被告全國前
    案紀錄表一份存卷可證，經此起訴審判，應無再犯之虞，本
    院認為對其科處之刑，以暫不執行為適當，併為緩刑二年之
    諭知，以啟自新。
據上論斷，應依刑事訴訟法第二百七十三條之一第一項、第二百
九十九條第一項前段、第四百五十四條第二項，刑法第二條第一
項、第三百三十九條第一項、第七十四條第一項第一款，修正前
刑法第四十一條第一項前段，修正前罰金罰鍰提高標準條例第二
條，現行法規所定貨幣單位折算新台幣條例第二條，刑法施行法
第一條之一。
本案經檢察官黃士元到庭執行職務
中　　華　　民　　國　　96　　年　　4 　　月　　30　　日
　　　　　　　　  　刑事第八庭  法　官 陳德民
上正本證明與原本無異。
如不服本判決，應於判決送達後10日內，向本院提出上訴狀。
                                書記官 惠莊
中　　華　　民　　國　　96　　年　　4 　　月　　30　　日
附錄論罪科刑法條
刑法第339條第1項
意圖為自己或第三人不法之所有，以詐術使人將本人或第三人之
物交付者，處5年以下有期徒刑、拘役或科或併科1千元以下罰金
。
附表
  ┌──┬─────────┬────┬──────┬──────────┬────┬────┐
  │編號│發票人　　　　　　│發票日期│票面金額    │付款人              │支票號碼│退票日期│
  ├──┼─────────┼────┼──────┼──────────┼────┼────┤
  │ 一 │佳霓實業有限公司  │90.10.20│  9萬8,190元│華泰商業銀行大安分行│0000000 │90.10.22│
  ├──┼─────────┼────┼──────┼──────────┼────┼────┤
  │ 二 │佳霓實業有限公司  │90.10.31│  8萬5,400元│華泰商業銀行大安分行│0000000 │90.10.31│
  ├──┼─────────┼────┼──────┼──────────┼────┼────┤
  │ 三 │祥通順企業有限公司│90.11.07│    9萬360元│彰化銀行晴光分行    │0000000 │90.11.07│
  ├──┼─────────┼────┼──────┼──────────┼────┼────┤
  │ 四 │佳霓實業有限公司  │90.11.15│ 13萬8,600元│華泰商業銀行大安分行│0000000 │90.11.15│
  ├──┼─────────┼────┼──────┼──────────┼────┼────┤
  │ 五 │鋒均工程有限公司  │90.11.30│ 12萬3,380元│亞太商業銀行三重分行│0000000 │90.11.30│
  ├──┼─────────┼────┼──────┼──────────┼────┼────┤
  │ 六 │余福文            │90.11.30│  9萬4,260元│泛亞商業銀行蘆洲分行│0000000 │90.11.30│
  ├──┼─────────┼────┼──────┼──────────┼────┼────┤
  │ 七 │余福文            │90.12.05│   13萬900元│泛亞商業銀行蘆洲分行│0000000 │90.12.05│
  ├──┼─────────┼────┼──────┼──────────┼────┼────┤
  │ 八 │余福文            │90.12.31│ 12萬3,180元│泛亞商業銀行蘆洲分行│0000000 │91.01.03│
  ├──┼─────────┼────┼──────┼──────────┼────┼────┤
  │ 九 │麗環企業有限公司  │90.12.31│  9萬4,200元│安泰商業銀行新店分行│0000000 │91.01.03│
  ├──┼─────────┼────┼──────┼──────────┼────┼────┤
  │ 十 │俞中有限公司      │91.01.05│ 15萬5,700元│合作金庫長安支庫    │0000000 │91.01.07│
  ├──┼─────────┼────┼──────┼──────────┼────┼────┤
  │合計│                  │        │113萬4,170元│                    │        │        │
  └──┴─────────┴────┴──────┴──────────┴────┴────┘
